【裁判字號】    95,簡,48
【裁判日期】    950227
【裁判案由】    勞保
【裁判全文】
臺北高等行政法院判決
                                     95年度簡字第00048號
原      告  甲○○
被      告  勞工保險局
代  表  人  乙○總經理）住同.
訴訟代理人  丁○○兼送達代收.
            丙○○
上列當事人間因勞工保險條例事件，原告不服行政院勞工委員會
中華民國93年12月3日勞訴字第0930051328號訴願決定，提起行
政訴訟。本院判決如下：
    主  文
原告之訴駁回。
訴訟費用由原告負擔。
    事實及理由
一、事實概要：緣原告以劉瑞先稅務會計記帳代理人為投保單位
    ，加入勞工保險為被保險人。原告以其因長期從事打字工作
    致右側大拇指基底關節脫臼併關節炎，向被告申請自民國（
    下同）92年7月19日至93年1月31日期間之職業傷害傷病給付
    。經被告審查，以原告所患並無外傷之紀錄，且亦非勞工保
    險職業病種類表及增列職業病種類範圍，應按普通疾病辦理
    ，原告僅有3日住院診療，與勞工保險條例第33條規定未合
    ，乃於93年5月6日以保給簡字第021060150號函（下稱原處
    分）核定所請給付不予給付。原告不服，向勞工保險監理委
    員會（以下簡稱勞保監理會）申請審議，經審定駁回後，提
    起訴願，亦遭駁回，遂提起本件行政訴訟。
二、原告起訴意旨略稱：
  (一)本件勞保監理會保監審字第2565號審定書理由末段載「．‥
    復經本會特約職業病專科醫師據卷附資料審查劉女士所患雖
    與其職業有相關性，惟非屬勞工保險職業病種類表及增列職
    業病種類範圍所規範，．．．。另劉女士所患如確為執行職
    務所致，符合勞工保險被保險人因執行職務而致傷病審查準
    則第19條『被保險人罹患之疾病，經行政院勞工委員會職業
    疾病鑑定會鑑定為執行職務所致者，為職業病。』之規定，
    得再向勞工保險局提出申請。」又被告93年10月28日訴願答
    辯書理由末段稱「如訴願人對該症是否屬職業病有異議，得
    向鈞會職業疾病鑑定委員會提出鑑定申請。」準此，被告及
    勞保監理會不否認原告所患疾病係與職業有相關性，惟因非
    屬勞工保險職業病種類表及增列職業病種類範圍，而不予核
    定給付。然原告係由國立成功大學附設醫院（以下簡稱成大
    醫院）職業病門診專家所診斷，被告竟置專家學者之意見於
    不顧。
  (二)依職業災害勞工保護法第13條規定：「．．．勞工保險機構
    於審定職業疾病認有必要時得檢附有關資料，同中央主管機
    關申請鑑定。」第14條第1項規定：「中央主管機關為鑑定
    職業疾病，確保罹患職業疾病勞工之權益，應設職業疾病鑑
    定委員會。」同法施行細則第13條前段規定：「勞保局審核
    本法規定之各項補助事項，得聘請專科醫師審查並提供意見
    ，認有複檢必要時，得另行指定醫院或醫師複檢。」又勞工
    保險被保險人因執行職務而致傷病審查準則（以下簡稱傷病
    審查準則）第20條規定：「被保險人罹患之疾病，經行政院
    勞工委員會職業疾病鑑定委員會鑑定為執行職務所致者，為
    職業病。」此在在顯示政府為保障罹患職業疾病勞工之權益
    ，彌補法條疏漏所訂定之機制。被告如對成大醫院職業病門
    診專家之診斷有所疑義，自當可按職業災害勞工保護法第13
    條向中央主管機關申請鑑定，以善盡審核機制，而非隨即以
    非屬勞工保險職業病種類表及增列職業病種類範圍予以駁回
    。
三、被告答辯意旨略稱：
  (一)查原告所患非因執行職務外力介入所致之傷害，自非屬傷病
    審查準則第3 條第1 項規定之職業傷害。又原告所患「右側
    大拇指基底關節脫臼併關節炎」，非為勞工保險職業病種類
    表所臚列，且非行政院勞工委員會（以下簡稱勞委會）依同
    表第8 類第2 項增列之職業病種類或有害物質所致之疾病，
    依前開傷病審查準則第3 條第2 項及第19條規定，要不得將
    其所患當作職業病加以處理，此部分亦有被告及勞保監理會
    職業病專科醫師審查意見附卷可稽。至原告所送成大醫院開
    立之證明及德國研究論文，均非勞委會職業疾病鑑定委員會
    之鑑定報告，依傷病審查準則第20條規定，尚難認原告所患
    為職業病。
  (二)原告於94年1月28日函勞委會主張其所患應與長期從事打字
    工作顯有相當因果關係，並經勞委會函轉被告處理，被告於
    94年3月21日以保給傷字第09460150471號函檢陳相關資料送
    請勞委會職業疾病鑑定委員會辦理鑑定，今業經該會函覆以
    原告所患鑑定結果非屬職業疾病，故被告所為核定，並無違
    法或不當。
四、按「被保險人因遭遇普通傷病或普通疾病住院診療，不能工
    作，以致未能取得原有薪資，正在治療中者，自不能工作之
    第4日起，發給普通傷病補助費或普通疾病補助費。」、「
    被保險人因執行職務而致傷害或職業病不能工作，以致未能
    取得原有薪資，正在治療中者，自不能工作之第4日起，發
    給職業傷害補償費或職業病補償費。．．．。前項因執行職
    務而致傷病之審查準則，由中央主管機關定之。」勞工保險
    條例第33條及第34條分別定有明文。次按「本準則依勞工保
    險條例（以下簡稱本條例）第34條第2項規定訂定之。」、
    「被保險人因執行職務而致傷病之審查，除法令另有規定外
    ，依本準則辦理。」、「被保險人因執行職務而致傷害者，
    為職業傷害。被保險人於勞工保險職業病種類表規定適用職
    業範圍從事工作，而罹患表列疾病者，為職業病。」、「被
    保險人因執行職務而罹患中央主管機關依據勞工保險職業病
    種類表第8類第2項規定核定增列之職業病種類或有害物質所
    致之疾病，為職業病。」、「被保險人罹患之疾病，經行政
    院勞工委員會職業疾病鑑定委員會鑑定為執行職務所致者，
    為職業病。」為傷病審查準則第1 條、第2 條、第3 條、第
    19條及第20條所明定。
五、經查：
  (一)本件原告申請92年7月19日至93年1月31日之職業傷病給付金
    額為新臺幣（下同）75,845元（平均日投保薪資為550 元×
    197 日×70% ＝75,845元），其訴訟標的金額為20萬元以下
    ，應適用簡易訴訟程序，合先敘明。
  (二)查原告以其因長期從事打字工作致右側大拇指基底關節脫臼
    併關節炎，申請自92年7月19日至93年1月31日期間之職業傷
    害傷病給付。案經被告審查，以原告所患並無外傷之紀錄，
    且亦非勞工保險職業病種類表及增列職業病種類範圍，應按
    普通疾病辦理，並以所檢附之勞工保險傷病診斷書記載，原
    告僅有3日住院診療，與勞工保險條例第33條自住院第4日起
    發給之規定未合，乃核定所請給付不予給付。揆諸首揭規定
    ，於法尚無不合。
  (三)查原告所患係因長期從事打字工作所致，非因執行職務所致
    之外傷，自非屬職業傷害，合先敘明。復查，原告所患「右
    側大拇指基底關節脫臼併關節炎」，非為勞工保險職業病種
    類表所臚列，且非勞委會同表第8類第2項增列之職業病種類
    或有害物質所致之疾病，依傷病審查準則第3 條第2 項及第
    19條規定，要不得將其所患當作職業病加以處理，此部分經
    被告特約專科醫師審查意見略以：大姆指基底關節炎併脫臼
    ，不屬職業病種類表範圍，故所患不屬職業病等語；復經勞
    保監理會職業病專科醫師審查意見略以：雖被保險人所罹患
    之疾病與其職業之相關性高，但並不屬職業病種類表所規範
    ，亦不是急性傷害所造成，因此不符合職業傷害之申請等語
    ，有上揭醫師審查意見各1 份附訴願卷可稽。是本件既經被
    告及勞工保監理會2 位專科醫師從醫理上作出原告所患非屬
    職業病之專業判斷，除有任何顯然違法外，自應予以尊重。
  (四)次查行政程序法第36條及第41條第1項分別規定：「行政機
    關應依職權調查證據，不受當事人主張之拘束，對當事人有
    利及不利事項一律注意。」「行政機關得選定適當之人為鑑
    定。」。查被保險人之傷病症狀認定常涉及醫理專業領域，
    非被告或勞保監理會之一般承辦人員所能逕予認定，故被告
    於審核保險給付案件時，除以被保險人或受益人檢附之診斷
    書等書面資料予以審核外，如有必要，亦須另外徵詢專科醫
    師意見或實地派員訪查瞭解實情等，故法令明文規定被告或
    勞保監理會為審核保險給付或爭議事項，得調查有關文件，
    得另行指定醫院或醫師複檢、並得通知出具診斷書之醫院診
    所檢送必要之有關診療病歷等，即雖以專門醫師診斷證明為
    依據，審查核定權仍在被告。被告係勞工保險之保險人，於
    當事人向其提出勞工保險各項給付申請時，被告須開始行政
    程序，並有上揭依職權調查證據之義務，且於遇有醫理上之
    諸疑義時，得以具有專業知識之第三人即專科醫師，於行政
    程序中陳述關於特別法規或經驗定則之意見，而以其陳述，
    為證據之用。是被告於行政程序中將有待進一步調查之案件
    ，請其特約專科醫師陳述醫學上之意見，以為證據，於法尚
    無不合。故被告將原告相關病歷資料送請特約專科醫師審查
    以提供醫理見解，係借助其專業意見，作為審核給付之參考
    ，難遽論為不法，而本件被告於審核時，已調閱原告相關病
    歷資料送請專科醫生審查，意見有如前述。被告據以核定原
    告所患為右側大拇指基底關節炎，並無外傷之記錄，且亦非
    勞工保險職業病種類表及增列職業病種類範圍，係屬普通疾
    病，應按普通疾病辦理，而否准所請職業傷病給付，揆諸首
    揭規定，依法並無不合，原審定駁回其申請審議，亦無不合
    。
  (五)至原告所送成大醫院開立之證明及德國研究論文，均非勞委
    會職業疾病鑑定委員會之鑑定報告，依傷病審查準則第20條
    規定，尚難認原告所患為職業病。且原告於94年1 月28日函
    勞委會主張其所患應與長期從事打字工作顯有相當因果關係
    ，並經勞委會函轉被告處理，被告於94年3 月21日以保給傷
    字第09460150471 號函檢陳相關資料送請勞委會職業疾病鑑
    定委員會辦理鑑定，經該會鑑定結果認原告所患非屬職業疾
    病，有勞委會95年1 月4 日勞安3 字第0940073676號函1 份
    附本院卷可參，故難認原告主張其上揭所患為職業病一節屬
    實，被告所為原處分，並無違法或不當。
六、綜上所述，原處分認事用法既無違誤，審議審定及訴願決定
    予以維持，即無不合，原告仍執前詞及個人主觀之見解，認
    其所患屬職業病，被告應核付原告勞工保險傷病給付云云，
    為無理由，應予駁回。又本件為簡易事件，依卷內資料，事
    證已臻明確，爰不經言詞辯論為判決。
據上論結，本件原告之訴為無理由，爰依行政訴訟法第233條第1
項、第98條第3項前段，判決如主文。
中    華    民    國    95    年    2     月    27    日
                           第三庭  法  官  陳秀
上為正本係照原本作成。
本件以訴訟事件所涉及之法律見解具有原則性者為限，始得於本
判決送達後20日內向本院提出上訴狀並表明上訴理由，如已於本
判決宣示後送達前提起上訴者，應於判決送達後20日內補具上訴
理由（均按他造人數附繕本），且經最高行政法院許可後方得上
訴。
中    華    民    國    95    年    2     月    27    日
                                   書記官  呂美玲


司法院資訊處製作；財團法人民間司法改革基金會備份。
